臺灣桃園地方法院民事判決　九十三年度訴字第一六六號
　　原　　　告　甲○○即林勝雄.
　　被　　　告　乙○○
右當事人間請求損害賠償事件，本院於民國九十三年九月十三日言詞辯論終結，判決
如左：
    主　　文
被告應給付原告新臺幣壹拾陸萬捌仟零柒拾玖元，及自民國九十二年十二月九日起至
清償日止，按年息百分之五計算之利息。
原告其餘之訴駁回。
訴訟費用由被告負擔十分之二，餘由原告負擔。
本判決第一項得假執行。但被告如以新臺幣壹拾陸萬捌仟零柒拾玖元為原告預供擔保
，得免為假執行。
　　事　　實
甲、原告方面：
一、聲明：
　　（一）被告應給付原告新台幣（下同）八十九萬零四百八十一元及自起訴狀繕本
　　（二）訴訟費用由被告負擔。
二、陳述：
　　（一）緣被告於民國九十一年六月二十五日下午，騎乘車號ＳＬＣ─４８５號輕
          型機車，沿桃園縣桃園市○○街由愛國街往長春路方向行駛，於同日下午
          三時三十分許，行經桃園市○○街、中正五街之無號誌交岔路口時，明知
          駕駛車輛應注意車前狀況，隨時採取必要之安全措施，且於行經無號誌交
          岔路口時，應減速慢行，而依當時天氣晴朗、路況良好，被告無不能注意
          之情事，竟疏未注意減速慢行，冒然以高速行駛，當通過桃園市○○街、
          中正五街交岔路口時，與原告所騎乘之車號ＭＤ５─１２３號機車發生碰
          撞，致原告人、車倒地，當場受有頭部外傷合併頭皮挫裂傷、右大腿骨骨
          折、身體多處擦傷。被告過失傷害罪嫌部分，業經鈞院以九十二年度交易
          字第三九一號刑事判決確定在案。
　　（二）原告爰依侵權行為法則，請求損害賠償明細如下：
　　　　　(1)醫療費用部分：原告因車禍受傷至財團法人天主教聖保祿修女會醫院及
            行政院衛生署桃園醫院接受治療，計自費支付醫療費用二萬零八十一元
            。
          (2)中藥費用部分：原告依桃園醫院骨科醫師建議服用對骨頭生長癒合有幫
            助之中藥龜鹿二仙丸，計支出一萬四千四百元。
          (3)交通費用部分：原告因受傷不良於行，由其女友代為接送返院門診，以
            騎乘機車每一百元油資約可往返住家、醫院三趟，從九十一年六月二十
            五日至九十三年三月十七日返院門診二十次計，約支出油資一千元。
　　　　　(4)不能工作之損失部分：原告原任職台西水果行，每日工資八百八十元，
          　依醫師建議傷後應休養二年（計有七百三十日無法工作），且原告傷後
            無法搬運重物，無法回任原職，計損失工資收入六十四萬二千四百元。
　　　　　(5)慰撫金部分：原告因本件車禍造成頭部外傷二處（分別為十二、十六公
            分之傷口）、背部多處大面積擦傷、右大腿粉碎性骨折（四處傷口各長
            十至二十三公分不等），及因車禍受到驚嚇，夜晚常難以入眠，多夢，
            曾依民間習俗至廟宇收驚。又於本件車禍後原告之左右腳長短不一，行
            動上嚴重不便，偶爾遭人譏諷嘲笑為「跛腳」，精神及心靈受傷至極，
            請求賠償慰撫金二十一萬二千六百元，以資慰藉。
　　　　　(6)前開各項賠償共計八十九萬零四百八十一元。
三、證據：提出診斷證明書、本院九十二年度交易字第三九一號刑事判決、台西水果
    平價中心薪資表、醫療費用收據、薪資條、免用統一發票收據、離職證明書、勝
    昌龜鹿二仙丸藥瓶等為證。
乙、被告方面：
一、聲明：
　　（一）原告之訴及其假執行之聲請均駁回。
　　（二）訴訟費用由原告負擔。
　　（三）如受不利判決，被告願供擔保，請准免為假執行。
二、陳述：
　　（一）本件車禍之發生，依台灣省桃園區車輛行車事故鑑定委員會九十一年府車
          鑑桃字第九一一五八九號鑑定書所作鑑定結果，認原告「駕駛重型機車未
          讓右方車先行，為肇事原因之一」，顯見原告於本件車禍亦有過失，依民
          法第二百十七條第一項過失相抵原則之規定，被告就原告損害賠償之請求
          自得減輕或免除之。
　　（二）就原告請求之醫療費用及交通費用部分不予爭執，惟原告其餘項目請求或
          欠缺依據或依法不得請求之情形，爰說明如下：
          (1)中藥費用部分：原告購買中藥服用是否屬醫療必要或僅係輔助藥品並不
            明確，此部分請求不能肯認。
　　　　　(2)不能工作之損失部分：原告稱其受傷後約有二年期間不能工作，然卻於
            九十一年九月十日起在其他公司任職，此部分請求應無理由。
　　　　　(3)慰撫金部分：被告目前無業，是依靠個人積蓄及家人接濟才能維持日常
            生活開銷，請求酌減慰撫金。
三、證據：聲請本院函詢行政院衛生署桃園醫院關於原告是否因大腿骨折不宜站立及
    從事搬運工作，及原告所需休養期間多久等項。
　　理　　由
甲、程序方面：
    按訴狀送達後，原告不得將原訴變更，但擴張或減縮應受判決事項之聲明者，不
    在此限，民事訴訟法第二百五十五條第一項第三款定有明文。本件原告起訴時，
    原聲明被告應給付一百萬元及其法定遲延利息，嗣於訴訟中撤回機車毀損費用之
    請求，及減縮醫療費用、交通費用請求，而變更請求如訴之聲明所示金額及法定
    遲延利息，性質上屬於減縮應受判決事項之聲明，核之首揭法條，原告減縮訴之
    聲明自屬合法，先予敘明。
乙、實體方面：
一、原告起訴主張：被告於九十一年六月二十五日下午三時三十分許，騎乘車號ＳＬ
    Ｃ─４８５號輕型機車，行經桃園市○○街、中正五街之無號誌交岔路口時，疏
    未注意減速慢行，冒然以高速行駛，而於右揭交岔路口，與原告騎乘之車號ＭＤ
    ５─１２３號機車發生碰撞，致原告受有頭部外傷合併頭皮挫裂傷、右大腿骨骨
    折、身體多處擦傷。爰依侵權行為法則，請求被告賠償如訴之聲明所示之金額及
    法定遲延利息。被告則以：本件車禍兩造均有過失，而應互負肇事責任，爰依民
    法第二百十七條第一項之規定主張過失相抵等語，資為抗辯。
二、經查，被告於右揭時、地，騎乘機車，未注意車前狀況，與同未注意車前狀況之
    原告騎乘之機車發生碰撞，致原告受有頭部外傷合併頭皮挫裂傷、右大腿骨骨折
    、身體多處擦傷乙節，為兩造所不爭執，並有原告提出之診斷證明書為證。而本
    件車禍被告所涉過失傷害罪嫌部分，業經原告訴由台灣桃園地方法院檢察署檢察
    官以九十一年度偵字第一七七一○號提起公訴，本院刑事庭以九十二年度交易字
    第三九一號刑事判決被告過失傷害有罪確定，有前揭刑事判決書一件附卷可憑，
    故原告主張被告不法侵權行為（車禍）之事實，應堪予認定。
三、按「因故意或過失，不法侵害他人之權利者，負損害賠償責任。」「不法侵害他
    人之身體或健康者，對於被害人因此喪失或減少勞動能力，或增加生活上之需要
    時，應負損害賠償責任。」「不法侵害他人之身體、健康、名譽、自由、信用、
    隱私、貞操，或不法侵害其他人格法益而情節重大者，被害人雖非財產上之損害
    ，亦得請求賠償相當之金額。」，民法第一百八十四條第一項前段、第一百九十
    三條第一項、第一百九十五條第一項前段分別定有明文。茲將原告請求被告賠償
    之項目應否准駁，分述如後：
    （一）醫療費用部分：原告主張其因車禍受傷至財團法人天主教聖保祿修女會醫
          院及行政院衛生署桃園醫院接受治療，計自費支付醫療費用二萬零八十一
          元乙節，業據其提出醫療費用收據多紙，並為被告所不爭執，此部分費用
          應予准許。
    （二）增加生活上之需要部分
          (1)中藥費用部分：原告主張其依醫師建議為促進骨頭生長癒合購買中藥龜
            鹿二仙丸服用，計支出一萬四千四百元，業據其提出玠順堂中藥房開立
            之免用統一發票收據為證，此部分請求雖為被告否認，爭執原告服用該
            中藥材之必要云云，惟原告係因本件車禍致右大腿骨骨折，至九十三年
            八月十七日手術取出內固定鋼釘，同年月三十日拆線一節，有原告提出
            被告所不爭執之診斷證明書可證。而前揭中藥材外瓶包裝效能說明包含
            「大補精髓」一項，有原告提出該藥材空瓶，並據本院將外瓶包裝影印
            附於卷內可參，原告服用該中藥無非為促進骨頭癒合，助於身體復健，
            故此部分費用之支出自屬必需，應予淮許。
          (2)交通費用部分：原告主張其因受傷不良於行，由其女友代為接送返院門
            診，以每加滿一百元油資約可騎乘機車往返住家、醫院三趟，自九十一
            年六月二十五日至九十三年三月十七日返院門診二十次計，約支出油資
            一千元，為合理範圍，並為被告所不爭執，自應予准許。
　　（三）不能工作之損失部分：原告主張醫院曾建議其傷後應休養二年，因原任職
          於台西水果行工作須搬運重物，而無法回任，計有七百三十日無法工作，
          依車禍發生前其每日工資八百八十元計算，計損失工資收入六十四萬二千
          四百元，並提出九十一年五、六月之薪資證明、離職證明書為證，惟此為
          被告否認，質疑被告不能工作期間之長短，及原告已在九十一年九月十日
          另覓得他職，無不能工作之損失可言。經查，骨折治療後癒合時間因人而
          異，傷患骨折能否癒合及癒合時間，全靠門診追蹤評估癒合情形為判斷，
          故醫師在治療過程，皆採「每月門診追蹤Ｘ光複查一次至骨折癒合為止」
          之策略，醫師不可能於骨折之初即建議傷患應休養多久，此有行政院衛生
          署桃園醫院桃醫秘字第 0930004825 號函可參，故原告主張醫師曾經囑咐
          休養二年期間一節並無法證明。再查，原告曾因車禍受有右側股骨幹骨折
          ，於九十一年六月二十五日至七月五日住院，出院後改以門診治療，原告
          在骨折未癒合前，確實須依賴拐扙代步，無法長時間站立及從事搬運工作
          ，不可踩地用力，惟原告未遵從醫囑，致右大腿內固定鋼釘之螺絲斷裂，
          骨折不癒合，再度於九十二年四月二十八日至五月五日住院，至九十三年
          四月七日以Ｘ光追蹤顯示骨折處尚未癒合，亦有前揭醫院桃醫秘字第
           0930002956 函可稽，足見原告於車禍後確實不適宜從事搬運之工作，無
          法回任原職，且有賴於拐杖代步，亦不適宜擔任社區警衛工作，惟因迫於
          生活需求，不得已於九十一年九月十日至九十二年四月二十七日才至鐵衛
          保全公司擔任警衛，並派駐於中國龍社區服務，每日掙得八百三十四元之
          薪資收入，然此係原告基於生活維持之考量，非為減免被告之賠償責任，
          故原告請求自車禍發生當日九十一年六月二十五日起至九十二年四月二十
          七日計工作天數二五五天之損失（總日數三○七天扣除例假四三天、休假
          九天），以車禍前每日薪資八百八十元計算，應為二十二萬四千四百元，
          為合理範圍，應予准許。至被告於九十二年四月二十八日執行警衛巡邏勤
          務時，因天雨路滑再度跌倒受傷住院治療，尚難認係本件車禍所致之傷害
          ，不能任令被告就原告於九十二年四月二十八日後不能工作損失負賠償責
          任，原告請求超逾二十二萬四千四百元之部分，為無理由，應予駁回。
　　（四）慰撫金部分：原告主張其因車禍受到驚嚇，夜晚常難以入眠，多夢，又因
          右大腿骨骨折致兩腳長短不一，偶爾遭人嘲諷譏為「跛腳」，其之精神及
          心靈受傷至極，請求賠償慰撫金二十一萬二千六百元。查原告前開傷害必
          然對其生活起居及工作產生一定程度之影響，其之身體及精神上受有苦痛
          ，乃屬當然，其請求被告應賠償給付慰撫金，誠屬有據。惟查，原告現任
          職於強訊郵通股份有限公司，日薪一千三百二十元，除機車之外，名下無
          其他財產；被告目前無業，係仰賴個人積蓄及家人支助始能維持基本生活
          開銷等節，業據兩造各自陳述在卷，並互不為爭執。本院審酌原告受傷情
          形及兩造之財力，認原告請求被告賠償給付慰撫金應以十二萬元為當，逾
          此範圍之請求，尚屬過高，應不予准許。
    綜上，原告得請求被告賠償之項目及金額為醫療費用二萬零八十一元、增加生活
    上之需要部分一萬五千四百元、不能工作損失部分二十二萬四千四百元、精神慰
    撫金部分十二萬元，合為三十七萬九千八百八十一元。
四、次按損害之發生或擴大，被害人與有過失者，法院得減輕賠償金額，或免除之，
    民法第二百十七條第一項定有明文。本件原告騎乘機車未禮讓右方被告機車先行
    ，及被告騎乘機車行近無號誌交岔路口未減速慢行，同為本件車禍肇事原因，為
    兩造所不爭執，並經本院刑事庭九十二年度交易字第三九一號刑事判決所認定，
    故被告抗辯原告於本件車禍亦有過失情節，應堪認定。本院斟酌兩造之過失情節
    及原因力，認本件車禍兩造應負之過失責任各半，依前揭法文規定，原告請求損
    害賠償時，應酌減被告之賠償金額，依法扣減後為十八萬九千九百四十一元（
    379881×50%＝189941，小數點以下四捨五入）。
五、再按「保險人依本法規定給付之保險金，視為加害人或被保險人損害賠償金額之
    一部分；加害人或被保險人受賠償請求時，得扣除之。」，強制汽車責任保險法
    第三十條定有明文。本件原告因本件車禍而受領強制責任保險金計二萬一千八百
    六十二元（九十一年七月十六日請領一萬零八百四十二元、九十三年九月請領一
    萬一千零二十元），為兩造所不爭執，故本件原告可得請求被告賠償給付之金額
    扣抵上述款項後應為十六萬八千零七十九元。
六、從而，原告依侵權行為法律關係，請求被告給付十六萬八千零七十九元及自起訴
    繕本送達翌日即九十二年十二月九日起至清償日止，按年息百分之五計算之利息
    ，為有理由，應予准許，逾此部分之請求，為無理由，應予駁回。
七、本件判命被告應給付之金額未逾五十萬元，依民事訴訟法第三百八十九條第一項
    第五款規定，應職權宣告假執行。另被告陳明願供擔保，聲請免為假執行，經核
    原告勝訴部分，並無不合，爰酌定如主文所示之擔保金額准許之。
八、據上論結，本件原告之訴為一部有理由，一部無理由，依民事訴訟法第七十九條
    、第三百八十九條第一項第五款、第三百九十二條第二項，判決如主文。
中　　　華　　　民　　　國　　九十三　　年　　　九　　　月　　二十七　　日
                                臺灣桃園地方法院民事第三庭
                                            法  官  劉雪惠
右為正本，係照原本作成。
如對本判決上訴，須於判決送達後廿日內向本院提出上訴狀
中　　　華　　　民　　　國　　九十三　　年　　　九　　　月　　二十七  　日
                                            書記官  董淵順
